臺北高等行政法院判決
　　　　　　　　　　　　　　　　　　　93年度訴字第2056號
　　　　　　　　　　　　　　　.
原　　　告　甲○○
被　　　告　法務部
代　表　人　乙○○（部長）
訴訟代理人　丙○○
　　　　　　丁○○送達代收人.
上列當事人間因檢舉獎金事件，原告不服行政院中華民國93年11
月16日院臺訴字第0930090524號訴願決定，提起行政訴訟，本院
判決如下：
　  主  文
原告之訴駁回。
訴訟費用由原告負擔。
　　事  實
一、事實概要：
    原告檢舉台灣電力股份有限公司台北供電區營運處前電纜課
    管路股股長劉俊達及電機工程設計員邱望興涉嫌貪污案，經
    臺灣臺北地方法院86年度訴字第1996號刑事判決分別處有期
    徒刑10年及12年，法務部審核貪瀆案件檢舉獎金委員會決議
    核發檢舉獎金新臺幣（下同）1百萬元，並於民國89年9月21
    日向被告所屬調查局具領有案。嗣原告於93年5月25日向法
    務部政風司申請核發上開檢舉案之剩餘檢舉獎金2百萬元。
    該司以93年6月10日政三字第0931109529號書函復應核發105
    萬元，扣除已發之100萬元，再核發5萬元。原告不服，向法
    務部政風司提出陳訴。案經被告於93年7月30日以法政字第
    0931112013號處分書，認扣除該部調查局前已發給獎金1百
    萬元，應再發給5萬元。原告仍不服，提起訴願，並向本院
    提起行政訴訟，嗣於本院審理中，訴願決定駁回原告之訴願
    。
二、兩造聲明：
　(一)原告聲明：
    1.訴願決定及原處分均撤銷。
    2.被告應給付原告2百萬元及自92年6月25日起至清償日止按
      法定利率年息百分之五計算之利息。
    3.訴訟費用由被告負擔。
  (二)被告聲明：
    1.駁回原告之訴。
    2.訴訟費用由原告負擔。
三、兩造之爭點：原告依獎勵保護檢舉貪污瀆職辦法請求被告應
    給付剩餘檢舉獎金2百萬元，是否合法有據？
　(一)原告主張之理由：
    1.原告係依被告83年2月4日之台（83）法字第04802號令修
      正之獎勵保護檢舉貪污瀆職辦法第5條規定，檢舉貪污瀆
      職行為，經第一審法院判決有罪後，給與檢舉獎金三分之
      一，經法院判決「有罪確定後」，再給與其餘獎金。系爭
      檢舉其餘獎金就是訴訟標的2百萬元。依據該辦法第6條審
      核檢舉獎金者為調查局，而非被告，該檢舉獎金亦在89年
      9月8日由調查局核發三分之一獎金1百萬元在案，被告無
      權審查。
    2.法以不溯及既往為原則，該辦法訂有明文，被告以89年12
      月6日行政院修正發布及92年修正之法務部審核貪瀆案件
      檢舉獎金給獎審查基準再給原告5萬元，為依法無據，法
      不足採。剩餘獎金之發給與否，以終局判決有罪、無罪為
      依據，其間之上訴，更審，是否符合減刑或法官之量以輕
      刑，自不影響原告之權益。
    3.試若同有二件檢舉案件，同時在法院一審判決均被判10年
      以上有期徒期，在終局判決時卻均被減刑為3年以下之有
      期徒期，然第一位檢舉者在法院一審判決就向調查局申領
      三分之一之獎金是1百萬元，而第二位檢舉者，卻在終局
      判決後，才提申領獎金卻是50萬元，被告如此主張顯不公
      平，足證該辦法是以檢方起訴，一審判決為依據，之後之
      上訴或更審減刑不影響整體獎金之增、減，除非終局判決
      為無罪判決。
　(二)被告主張之理由：
    1.依行政院89年12月6日台89法字第34281號修正發布之獎勵
      保護檢舉貪污瀆職辦法第14條規定，本辦法修正施行前受
      理之檢舉案件，依受理檢舉時之規定給獎。本件原告檢舉
      時間為85年6月間，依前揭規定，應適用83年2月4日修正
      發布之獎勵保護檢舉貪污瀆職辦法規定審核是否給獎。
    2.原告檢舉台電公司台北供電區營業處股長劉俊達等涉嫌貪
      污案，經第一審台灣台北地方法院86年度訴字第1996號判
      決，劉俊達共同經辦公用工程收取回扣，處有期徒刑10年
      ，褫奪公權5年；邱望興共同經辦公用工程收取回扣，處
      有期徒刑10年，褫奪公權5年，又連續對於職務上之行為
      ，收受不正利益，處有期徒刑3年6月，褫奪公權3年，又
      對於職務上之行為，收受不正利益，處有期徒刑7年，褫
      奪公權3年，應執行有期徒刑12年，褫奪公權5年。法務部
      調查局檢舉獎金審核委員會於89年9月8日審議決議，發給
      獎金1百萬元，並經原告於89年9月21日具領在案。又該案
      劉俊達等不服判決迭經上訴，臺灣高等法院更五審各改判
      處有期徒刑3年10月，褫奪公權3年，劉俊達等又不服判決
      提起上訴，經最高法院判決駁回確定。
    3.法務部調查局台北市調查處申請發給原告其餘檢舉獎金，
      法務部審核貪瀆案件檢舉獎金委員會93年度第1次審查會
      ，依本辦法第3條第2項、第5條第1項規定及法務部審核貪
      瀆案件檢舉獎金給獎審查基準第4點第1款規定：「法院判
      決3年以上未滿4年有期徒刑者，發給獎金1百萬元」及第5
      款規定：「同一案件法院判決數被告有罪時，逾一人部分
      ，每增一人加發給5萬元」，決議應發給獎金105萬元，扣
      除調查局前已發給獎金1百萬元，應再發給其餘獎金5萬元
      。被告並以93年7月1日法政字第0931109978號函請法務部
      調查局依據法務部發放檢舉貪污瀆職案件獎金注意事項辦
      理發放獎金。
    4.該辦法第3條第1項規定，檢舉人於檢察機關、司法警察機
      關、各機關政風機構及其他有權受理檢舉貪污瀆職行為之
      機關未發覺前，檢舉左列貪污瀆職行為，經法院判決有罪
      者，給與檢舉獎金。矧刑事被告是否有罪及科刑刑度，當
      以法院確定判決為據，惟為鼓勵民眾檢舉貪污瀆職行為，
      避免因訴訟之延宕，喪失獎勵美意，該辦法第5條第1項規
      定，檢舉貪污瀆職行為，經第一審法院判決有罪後，給與
      檢舉獎金三分之一，經法院判決有罪確定後，再給與其餘
      獎金。又該辦法為避免檢舉人因法院確定判決為無罪或科
      處刑事被告刑期低於第一審法院判決，致檢舉人收受之檢
      舉獎金遭追回窘境，特於第5條第2項規定，前項給與之獎
      金，除有第9條情形（即檢舉人誣告他人貪污瀆職）外，
      不予追回。本件原告主張法務部審核貪瀆案件檢舉獎金應
      受第一審法院判決之拘束，依第一審法院判決科刑結果，
      作為發給其餘獎金之計算標準，係為誤解法條原意。是以
      本檢舉案確定判決最重判處刑事被告有期徒刑3年10月，
      依該辦法附表之給獎金額為「新台幣1百萬元以上150萬元
      未滿」，被告審查時，依該辦法第3條第2項、第5條第1項
      規定及法務部審核貪瀆案件檢舉獎金給獎審查基準第4點
      第1款、第5款規定，決議應發給獎金105萬元，扣除法務
      部調查局前已發給獎金1百萬元，應再發給其餘獎金5萬元
      ，並無不足額給獎情事，被告審查結果允為適法。
　　理  由
一、本件被告之代表人原為陳定南，嗣於訴訟繫屬中改由乙○○
    擔任，茲據新任代表人具狀承受訴訟，核無不合，應予准許
    。又原告雖係於訴願決定未作成前即逕行向本院提起給付之
    訴，而未依行政訴訟法第8條第2項規定，於依同法第4條規
    定提起撤銷訴訟時，併為請求。惟本院審理中，訴願決定機
    關已作成駁回訴願之決定，原告亦補正撤銷訴訟聲明，因此
    ，原告起訴不合法部分，應認業已補正，均合先明。
二、次按，行政院89年12月6日台89法字第34281號修正發布之獎
    勵保護檢舉貪污瀆職辦法第14條規定，本辦法修正施行前受
    理之檢舉案件，依受理檢舉時之規定給獎。本件原告檢舉時
    間為85年6月間，依前揭規定，應適用83年2月4日修正發布
    之獎勵保護檢舉貪污瀆職辦法規定審核是否給獎。次按「檢
    舉人於檢察機關、司法警察機關、各機關政風機構及其他有
    權受理檢舉貪污瀆職行為之機關未發覺前，檢舉左列貪污瀆
    職行為，經法院判決有罪者，給與檢舉獎金：1、貪污治罪
    條例第4條至第6條之罪。…前項檢舉獎金依附表規定之標準
    發給之。」「檢舉貪污瀆職行為，經第一審法院判決有罪後
    ，給與檢舉獎金三分之一，經法院判決有罪確定後，再給與
    其餘獎金。」為行為時獎勵保護檢舉貪污瀆職辦法第3條第1
    項第1款、第2項及第5條第1項所規定。又檢舉獎金依同辦法
    附表：貪瀆案件檢舉獎金給獎標準規定，法院判決10年以上
    未滿15年有期徒刑，給獎金額3百萬元以上450萬元未滿。法
    務部審核貪瀆案件檢舉獎金給獎審查基準第1點、第4點第1
    目及第5目復規定「關於貪污瀆職案件檢舉獎金額度之審查
    ，其經法院判決有罪未確定案件，依據『獎勵保護檢舉貪污
    瀆職辦法』第7條及第3條第2項附表標準最低給獎金額之三
    分之一發給；判決確定案件，並考量涉嫌人多寡，依下列基
    準審查之。」「法院判決3年以上未滿4年有期徒刑者，發給
    獎金1百萬元。」「同一案件法院判決數被告有罪時，逾一
    人部分，每增一人加發給5萬元。但以發至本項最高獎金額
    （150萬元未滿）為限」。前揭獎勵保護檢舉貪污瀆職辦法
    第3條第1項所稱「經法院判決有罪者，給與檢舉獎金」，係
    指經法院判決有罪確定而言，而貪瀆案件檢舉獎金給獎標準
    所載法院判決情形，亦均指法院確定判決之情形。如法院第
    一審判決尚未確定者，僅屬得否前揭獎勵保護檢舉貪污瀆職
    辦法第5條第1項規定先行給與檢舉獎金三分之一之問題，至
    於最終得發給之金額，仍應以法院確定判決之情形，再參照
    前揭給獎標準決定，並非以第一審判決作為給獎之依據，此
    觀之前揭獎勵保護檢舉貪污瀆職辦法第5條第1項載明「經法
    院判決有罪確定後，再給與其餘獎金」自明。
三、本件原告檢舉台電公司台北供電區營運處前電纜課管路股股
    長劉俊達及電機工程設計員邱望興涉嫌貪污案，經臺灣臺北
    地方法院86年度訴字第1996號刑事判決分別處劉俊達及邱望
    興有期徒刑10年及12年，前經法務部審核貪瀆案件檢舉獎金
    委員會決議核發原告檢舉獎金1百萬元，並於89年9月21日具
    領有案。嗣劉俊達及邱望興循序提起上訴，經臺灣高等法院
    91年度重上更（五）字第144號刑事判決各處有期徒刑3年10
    月後，訴經最高法院92年度台上字第3103號刑事判決駁回確
    定，有上開刑事判決及具領單影本等附原處分卷可稽。原告
    雖主張被告以89年12月6日行政院修正發布及92年修正之法
    務部審核貪瀆案件檢舉獎金給獎審查基準再給原告5萬元，
    為依法無據。剩餘獎金之發給與否，以終局判決有罪、無罪
    為依據，其間之上訴，更審，是否符合減刑或法官之量以輕
    刑，應不影響原告之權益等等。
四、經查，原告檢舉檢舉台電公司台北供電區營運處前電纜課管
    路股股長劉俊達及電機工程設計員邱望興涉嫌貪污案，最後
    係經臺灣高等法院91年度重上更（五）字第144號刑事判決
    各處有期徒刑3年10月，並經最高法院92年度台上字第3103
    號刑事判決駁回確定，已如前述。則依首揭說明，被告依劉
    俊達及邱望興之確定判決刑度，參照前揭貪瀆案件檢舉獎金
    給獎標準及法務部審核貪瀆案件檢舉獎金給獎審查基準第4
    點第1款、第5款規定，決議應發給獎金105萬元，扣除法務
    部調查局前已發給獎金1百萬元，再發給其餘獎金5萬元，於
    法核無不合。原告主張前揭辦法是以檢察官起訴，一審判決
    為依據，之後之上訴或更審減刑不影響整體獎金之增、減，
    除非終局判決為無罪判決一節，核屬對法規解釋之誤解，尚
    非可採。
五、又現行獎勵保護檢舉貪污瀆職辦法第8條，已將審核發獎金
    之機關由法務部調查局變更為被告；被告為核發檢舉獎金之
    裁量，具有公平性及可預期性，根據獎勵保護檢舉貪污瀆職
    辦法第3條第2項附表「貪污案件檢舉獎金給獎標準」所定額
    度，訂定法務部審核貪瀆案件檢舉獎金給獎審查基準，依法
    院確定科刑判決之刑度及被告人數多寡，釐定具體獎額，其
    獎額均在獎勵保護檢舉貪污瀆職辦法規範額度內，且無牴觸
    該辦法情事。則被告適用原告檢舉時之獎勵保護檢舉貪污瀆
    職辦法規定及法務部審核貪瀆案件檢舉獎金給獎審查基準第
    4點第1款、第5款規定，決議應發給獎金105萬元，核屬被告
    職權之正當行使。原告主張應依修正前之獎勵保護檢舉貪污
    瀆職辦法第6條規定由法務部調查局審核檢舉獎金，而非被
    告，該檢舉獎金亦在89年9月8日由調查局核發三分之一獎金
    1百萬元在案，被告無權審查部分，亦非可採。
六、綜上所述，被告依行為時獎勵保護檢舉貪污瀆職辦法第3條
    第2項、第5條第1項規定及法務部審核貪瀆案件檢舉獎金給
    獎審查基準第4點第1款、第5款規定，決議應發給獎金105
    萬元，扣除法務部調查局前已發給獎金1百萬元，再發給原
    告其餘獎金5萬元，於法並無不合。原告主張前詞，請求撤
    銷訴願決定及原處分，被告並應給付原告2百萬元及自92年6
    月25日起至清償日止按法定利率年息百分之五計算之利息，
    為無理由，應予駁回。
據上論結，本件原告之訴為無理由，爰依行政訴訟法第98條第3
項前段，判決如主文。
中　　華　　民　　國　　94　　年　 　7　　月　 21  　 日
                     第一庭審判長 法　官  姜素娥
           　　　　   　　　  　　法　官　吳東都
           　　　　　   　　　  　法　官  陳國成
上為正本係照原本作成。
如不服本判決，應於送達後20日內向本院提出上訴狀並表明上訴
理由，如於本判決宣示後送達前提起上訴者，應於判決送達後20
日內補提上訴理由書（須按他造人數附繕本）。
中　　華　　民　　國　　94　　年　 　7　　月　 22  　 日
      　　　　　　　　　   　 　　書記官  王英傑
